【裁判字號】    94,上訴,2729
【裁判日期】    950215
【裁判案由】    毒品危害防制條例等
【裁判全文】
臺灣高等法院刑事判決                94年度上訴字第2729號
上  訴  人
即  被  告  乙○○
                    （現於臺灣臺北監獄）
指定辯護人  本院公設辯護人甲○○
上列上訴人因毒品危害防制條例等案件，不服臺灣士林地方法院
94年度訴字第310號，中華民國94年7月19日第一審判決（起訴案
號：臺灣士林地方法院檢察署94年度偵字第1332號），提起上訴
，本院判決如下：
    主  文
上訴駁回。
    事  實
一、乙○○前於民國八十六年間因違反麻醉藥品管理條例案件，
    經台灣士林地方法院以八十六年度易字第一七二號判處有期
    徒刑五月確定，於八十九年五月二十一日執行完畢。其仍不
    知悔改，明知安非他命屬於毒品危害防制條例第二條第二項
    第二款所規定之第二級毒品，依法不得意圖販賣而持有。其
    僅因自己染有毒癮，乃於九十四年一月十一日凌晨，在其位
    於上址住處，向真實姓名、年籍不詳綽號「阿偉」之成年男
    子，買入如附表編號一所示之第二級毒品安非他命，欲供己
    施用，然因身上沒有金錢，「阿偉」並允諾之後再來收款。
    其後，「阿偉」乃向乙○○催討價款，並表示該毒品總價須
    新臺幣（下同）五萬元，乙○○方發現「阿偉」交付之毒品
    ，對供自己施用而言，數量太多，且一時無五萬元鉅款支付
    上開價款，為籌措價款支付及消化數量過多之毒品，乃萌生
    意圖販賣之意而繼續持有上開毒品，並購買如附表編號三、
    四所示分裝袋、電子秤等工具，以便若接洽到買主時，可作
    為販賣之工具使用。並將上開毒品四包與分裝袋置放於其住
    處客廳電腦桌上之置物櫃抽屜內，其餘四包毒品則與電子秤
    一同與被查獲之槍、彈（此部分已判決確定）藏放於住處鐵
    門上方之夾層內。嗣經員警於九十四年一月十三日下午七時
    許，持搜索票前往乙○○位於上址之住處執行搜索，當場於
    上開藏放處所搜得如附表所示之物，因而查悉上情。
二、案經臺北市政府警察局松山分局報請臺灣士林地方法院檢察
    署檢察官偵查起訴。
    理  由
一、訊據上訴人即被告乙○○固坦承有於上開查獲時、地經警搜
    索住處扣得如附表所示毒品及物品之事實，惟仍矢口否認有
    何意圖販賣而持有安非他命犯行，辯稱：安非他命係向「阿
    偉」購買，且一直用以供自己施用，從未有起意販賣之主觀
    意圖；偵查中之自白乃係因自己遭羈押禁見，思念妻兒，又
    遭檢察官以解除禁見為條件之不正訊問，方才會承認，而起
    訴送審時，因為聽不懂法官的問話，才會承認販賣；電子秤
    是怕被藥頭騙，所以買來秤毒品重量；分裝袋乃係其妻之前
    開早餐店留下來的，均非欲作為販毒之用云云。經查：
  (一)被告因染有毒癮，乃於九十四年一月十一日凌晨，在其上址
    住處，向真實姓名、年籍不詳綽號「阿偉」之成年男子，買
    入如附表編號一所示之第二級毒品安非他命，欲供己施用，
    然因身上沒有金錢，「阿偉」乃允諾之後再來收款，其後「
    阿偉」乃向被告催討價款，並表示該毒品總價須五萬元，並
    購買如附表編號四所示電子秤等工具，且將上開毒品四包與
    分裝袋置放於其住處客廳電腦桌上之置物櫃抽屜內，其餘四
    包毒品則與電子秤一同與上述槍、彈藏放於住處鐵門上方之
    夾層內，嗣經員警於九十四年一月十三日下午七時許，持搜
    索票前往被告上開住處執行搜索，當場於上開藏放處所搜得
    如附表所示之物等情，業據被告於偵查（詳偵字第一三三二
    號卷第八五、八六頁）及原審調查時（詳原審卷第十六頁）
    坦承不諱，且經查獲員警徐立德（詳偵字第一三三二號卷第
    九三、九七頁）於偵查中證述在卷，並有扣案如附表所示物
    品扣案可佐。再扣案之毒品八包，確係甲基安非他命成分，
    且總淨一七一點九六公克，共取零點二六公克供鑑驗用罄，
    餘淨重一七一點七公克，此有內政部警政署刑事警察局九十
    四年年一月三十一日刑鑑字第0940011807號鑑定書（見偵字
    第一三二九號卷第六四頁）在卷可參。
  (二)被告於1.警詢中供稱：電子磅秤及分裝袋是我購買的（詳偵
    字第一三三二號卷第九頁）。2.九十四年四月二十日，在偵
    查中供稱：我是偶爾才用（指施用安非他命）；很累的時候
    會用來提神，自己會節制說不可以再用，就停下來，有時一
    個禮拜、有時停一個月。一公克一天可以用完，分好幾次用
    （詳偵字第一三三二號卷第八六頁）。3.於九十四年四月二
    十六日，在偵查中供稱：藥（指安非他命）是我的，準備要
    賣但還沒有賣出去（詳偵字第一三三二號卷第九九頁）。4.
    於原審準備程序中供稱：我當時是因為安非他命進貨太多了
    ，自己又用不完，所以才會興起要把多餘的安非他命販賣的
    念頭，不過我並沒有實際去販賣安非他命（詳原審卷第十六
    頁）。5.於原審審理中供稱：我是先到拿到毒品，才去買電
    子秤的（詳原審卷第六七頁）。
  (三)綜上，依被告於偵查中所供，可見其施用安非他命之量甚微
    ，而僅係偶爾施用，且用一段時間就會停一段時間，有時停
    一個禮拜，有時停一個月，而扣案之安非命高達一七一點七
    公克，對被告而言，數量確實至為鉅大，準此足徵被告於偵
    查及原審準備程序中所供其因為安非他命進貨太多了，自己
    又用不完，所以興起要把多餘的安非他命販賣的念頭乙情，
    自與常情無悖，堪信為真。又參諸被告於購買安非他命後，
    嗣後又去購買電子秤及分裝袋，益徵被告於購買安非他命後
    ，確有興起販賣安非他命之意圖，才會進而購買電子秤、分
    裝袋以供分裝安非他命之用。是被告意圖供販賣，而持有安
    非他命之犯行，已臻明確。
  (四)至被告所辯偵查中之自白乃係因自己遭羈押禁見，思念妻兒
    ，又遭檢察官以解除禁見為條件之不正訊問，方才會承認云
    云。惟原審於審理中當庭勘驗被告該次自白之偵訊影音光碟
    ，發現檢察官於訊問證人、秘密證人及被告，調查所有證據
    完畢後，雖有約將近20分鐘時間，不斷質疑被告，並敘述為
    何檢察官不採信被告辯詞之理由，然經核該段內容無非均是
    檢察官就目前案件偵查進度，向被告開示、曉諭自己之心證
    或者分析卷內證據資料，自始至終從未以被告自白將可獲解
    除禁見等條件相誘，甚於被告表示想要解除禁見時，檢察官
    尚向被告表示為避免被告之親友帶其他關係人串證法律上應
    不能准許之理由等情，此有勘驗筆錄在卷可稽（詳原審卷第
    六０至六三頁），是被告於該次檢察官偵訊時所為自白，並
    非檢察官以不正方法偵訊所得，而有證據能力，併予敘明。
    再被告於原審陳稱：偵查中警察瞪了伊一眼，所以才害怕作
    不實陳述云云。惟原審當庭勘驗當日偵訊影音光碟，員警當
    日與被告一同在庭接受檢察官訊問，與一般證人受訊問無異
    ，根本沒有機會與被告交談或使眼色，有勘驗筆錄在卷可稽
    （詳原審卷第六０頁），可見被告所供偵查中警察瞪其一眼
    ，所以才害怕作不實陳述云云，顯係飾卸之詞。又被告對於
    電子秤、分裝袋之來源，於警訊時係供稱：係阿偉託伊購買
    等語，於原審改稱：分裝袋係以前開早餐店留下，電子秤係
    買本件毒品之後怕被藥頭剋扣重量，自己買來要秤毒品之用
    等語，前後不一，毫無可信。況電子秤、分裝袋用途甚多，
    事理上本就有可能用來作為販賣毒品之用，且本件乃係由被
    告自白，配合此等物品客觀上常常用來作為販賣毒品用之工
    具，準此堪認扣案之電子秤、分裝袋應係被告所供購買供意
    圖販賣安非他命之用。
  (五)辯護意旨另謂：被告查獲之本案扣案毒品，經本院九十四年
    度上易字第五九六號判決認定係供被告施用，且諭知沒收，
    足見意圖販賣而持有應為該判決既判力所及等語。然由卷附
    本院判決可知，該案檢察官本僅就被告涉犯施用毒品犯行起
    訴，法院並據以論罪科刑而已，檢察官之起訴範圍、法院之
    判決範圍均僅有被告施用毒品之行為而已，從未提及被告本
    件被訴意圖販賣而持有之犯行，況施用毒品、意圖販賣而持
    有毒品之犯罪事實，基本社會事實不同，毫無相涉，自不能
    以被告自己施用、意圖販賣而持有者均係同一批毒品，而法
    院僅就被告施用毒品犯行裁判確定，即認其既判力亦及於被
    告意圖販賣而持有之犯罪事實，要無疑義。
  (六)本件事證明確，被告意圖販賣而持有安非他命之犯行，足堪
    認定，自應依法論科。
二、按被告於販入上開第二級毒品安非他命之始，僅係為供己施
    用而無欲賣出以營利之意，乃事後萌生販賣之意圖，核被告
    所為，係犯毒品危害防制條例第五條第二項意圖販賣而持有
    第二級毒品罪。查被告有如事實欄所示前科紀錄，有臺灣高
    等法院被告全國前案紀錄表在卷可稽（見本院卷第十九頁）
    ，其五年內再犯有期徒刑以上之本案之罪，為累犯，應加重
    其刑。原審經詳細調查，以被告罪證明確，適用上揭規定，
    並審酌被告有多項前科紀錄，有臺灣高等法院被告全國前案
    紀錄表在卷可稽，素行不佳，而其持有大量毒品，進而起意
    販賣，雖因尚未著手即遭查獲，然已對國民健康、毒品氾濫
    之社會現狀造成威脅，其犯後反覆其詞，企圖脫免刑責，及
    其犯罪之動機、目的、手段，犯罪時所受之刺激、其品性、
    生活狀況、智識程度等一切情狀，量處有期徒刑五年二月，
    並與已前揭已確定之違反槍砲彈藥刀械管制條例之犯行定其
    應執行刑；併諭知扣案如附表編號一所示毒品，均係被告所
    有供意圖販賣持有者，應依毒品危害防制條例第十八條第一
    項前段之規定沒收銷燬；再毒品外包裝，既係用於包裹毒品
    ，防其裸露、潮濕，便於攜帶販賣，亦係供販賣毒品所用之
    物，而本件扣案如附表編號二所示之外包裝，由卷附上開毒
    品鑑驗報告係將之分別磅秤重量，可知可與毒品分離，且係
    被告所有用以包裹或掩飾毒品以防其外漏所用之工具，應依
    毒品危害防制條例第十九條第一項規定，宣告沒收；至附表
    編號三、四所示物品，既經認定亦係被告意圖販賣而持有毒
    品後，用作將來實際販賣時所用之物品，且為被告所有，自
    應依上開毒品危害防制條第十九條第一項規定諭知沒收。核
    原審認事用法，並無不合。被告上訴仍執陳詞，否認犯行，
    為無理由，應予駁回。
三、移送併辦（九十四年度偵字第二三一七九號）意旨略以：被
    告未經許可，於九十三年十一月十七日二十三時許，在台北
    市○○街四十號四樓，持具有殺傷力之改造手槍、土造子彈
    、改造子彈、改造槍管、改造子彈半成品等語，同時意圖販
    賣而持有安非他命三包（毛重四七．二公克）、第三級毒品
    愷他命四包（毛重二十一．四公克），認與本件具有裁判上
    一罪關係。惟本件被告違反槍砲彈藥刀械管制條例之犯行，
    業據被告於本院撤回上訴而確定，是移送併辦關於違反槍砲
    彈藥刀械管制條例部分，自無從併辦。又被告於九十三年十
    一月十七日持有被告查獲之毒品，其若係基於意圖販賣犯意
    而持有該等毒品，則被告於九十三年十一月十七日顯具有意
    圖販賣毒品之犯意，則其於九十四年一月十一日向綽號「阿
    偉」購買本案之毒品時，自應係基於販賣毒品之犯意而購買
    附表編號一所示之毒品，而非係販入後才生販賣之犯意，然
    如上所述，本案被告於九十四年一月十一日向編號「阿偉」
    購買毒品時尚無販賣之意圖，而係嗣後才興販賣之意圖，可
    見移送併辦被告意圖販賣而持有毒品部分，與本案自不可能
    係基於概括犯意而為，是此移送併辦部分，本院自不得併予
    審理。如上所述，本院不得就移送併辦部分，併予審理，應
    退回由檢察官另行處理，併此敘明。
據上論斷，應依刑事訴訟法第三百六十八條，判決如主文。
本案經檢察官呂文忠到庭執行職務。
中    華    民    國    95    年    2     月    15    日
                  刑事第十九庭  審判長法  官 林堭儀
                                      法  官 蔡明宏
                                      法  官 陳憲裕
以上正本證明與原本無異。
如不服本判決，應於收受送達後十日內向本院提出上訴書狀，其
未敘述上訴之理由者並得於提起上訴後十日內向本院補提理由書
（均須按他造當事人之人數附繕本）。
                                      書記官  劉育妃
中    華    民    國    95    年    2     月    16    日
附錄：本案論罪科刑法條全文
毒品危害防制條例第五條第二項：
意圖販賣而持有第1級毒品者，處無期徒刑或十年以上有期徒刑
，得併科新臺幣七百萬元以下罰金。
意圖販賣而持有第 2 級毒品者，處五年以上有期徒刑，得併科新
臺幣五百萬元以下罰金。
意圖販賣而持有第 3 級毒品者，處三年以上十年以下有期徒刑，
得併科新臺幣三百萬元以下罰金。
意圖販賣而持有第 4 級毒品或專供製造、施用毒品之器具者，處
一年以上七年以下有期徒刑，得併科新臺幣一百萬元以下罰金。
附表：
┌─┬──────────┬──────┐
│編│扣押物品名稱        │數量        │
│號│                    │            │
├─┼──────────┼──────┤
│一│甲基安非他命捌包    │驗餘淨重壹佰│
│  │                    │柒拾壹點柒公│
│  │                    │克          │
├─┼──────────┼──────┤
│二│外包裝              │捌個        │
├─┼──────────┼──────┤
│三│分裝塑膠袋          │壹批        │
├─┼──────────┼──────┤
│四│電子磅秤            │壹個        │
└─┴──────────┴──────┘


司法院資訊處製作；財團法人民間司法改革基金會備份。
